臺灣臺中地方法院民事判決　94年度勞訴字第83號
原　　　告　榮民工程股份有限公司
法定代理人　甲○○
訴訟代理人　池泰毅律師
被　　　告　乙○○
當事人間返還勞保補償金事件，本院於94年10月12日言詞辯論終
結，判決如下：
    主    文
被告應給付原告新台幣玖拾貳萬伍仟捌佰貳拾伍元，及自民國九
十四年八月十九日起至清償日止，按年息百分之五計算之利息。
訴訟費用由被告負擔。
本判決於原告以新台幣拾萬玖仟元供擔保後，得為假執行；但
被告如以新台幣玖拾貳萬伍仟捌佰貳拾伍元為原告預供擔保，得
免為假執行。
    事實及理由
一、原告主張：被告原為行政院國軍退除役官兵輔導委員會榮民
    工程事業管理處（下稱榮工處）員工，民國（下同）84 年4
    月1日榮工處進行民營化過程辦理專案裁減時，被告亦在裁
    減之列，當時被告依「行政院國軍退除役官兵輔導委員會會
    屬事業機構移轉民營從業人員權益補償辦法」（下稱補償辦
    法）第5條第2項規定向榮工處領取勞保補償金，依被告年資
    計算共計新台幣（下同）925,825元。然依補償辦法第5條第
    3項但書規定「依法再參加各該保險（即勞工保險）領取養
    老或老年給付時，應將補償金繳回本基金‧‧‧」，被告並
    書立切結書表明本人如依法再參加該保險領取養老（老年）
    給付時，依法繳回原領補金，絕無異議。今被告領取上開補
    償金後又加入勞工保險，並於91年10月17日另自勞工保險局
    領取「老年給付」1,276,369元，依上開補償辦法及切結書
    之約定，被告應繳回上開領取之勞保補償金給原告。並聲明
    ：求為判決除假執行擔保金額外，如主文所示。
二、被告則以雖曾書立切結書，並領取925,825元，又向榮保局
    領取老年給付1,276,269元，但係向榮工處領取，並非向原
    告領取，原告不可以就被告與榮工處間之約定對被告主張權
    利，又榮工處係以民營化之名義誘騙員工簽立切結書，然迄
    今亦未民營化，既係遭榮工處詐騙而書立切結書，自不承認
    該切結書之效力等語置辯。
三、本件被告對於84年間自榮工處領取勞保補償金計925,825元
    ，復於91年10月間自勞工保險局領取老年給付1,276,369元
    均不爭執，惟辯稱上開勞保補償金係與榮工處間之權利，與
    原告無涉，又84年間雖曾書立切結書向榮工處領取勞保補償
    金，然係遭榮工處以民營化之名義所誘騙，榮工處迄今尚未
    民營化，該切結書自不生效力等語，是本件爭執要點為原告
    可否就被告與榮工處間之約定對被告主張權利？又被告可否
    以遭詐騙而拒絕返還勞保補償金？
四、得心證理由：
（一）榮工處業於87年7月1日起改制為「榮民工程股份有限公司
      」，且有關榮工處之權利義務均由新公司概括承受乙情，
      有行政院國軍退除役官兵輔導委員會87年12月8日八七輔
      伍字第2018號函影本一件為證，而所謂概括承受者，係指
      榮工處對第三人之權利，原告公司均得享有並請求第三人
      履行義務，而榮工處對第三人所負之義務，原告公司亦應
      完全承擔並負責履行義務之謂。故本件榮工處原所享有對
      被告之權利，原告公司自得有所主張，被告否認原告公司
      得對其有所主張云云，於法顯屬無據，要無足採。
（二）按依公營事業移轉民營條例第8條規定離職或資遣人員，
      於退出原參加之勞工保險，除符合規定得請領老年給付者
      外，其損失之投保年資，比照勞工保險條例第59條所規定
      之老年給付計算標準結算補償金。該補償金於事業移轉民
      營型態後辦理退保時一次給付，但依法再參加勞工保險領
      取老年給付時，應將補償金繳回本基金；其所領老年給付
      金額較原補償金為低時，僅繳回所領老年給付同額之補償
      金，並應由原承保機關通知原告收回原補償金，補償辦法
      第5條第2項、第3項、第5項分別定有明文。蓋公營事業轉
      為民營型態，從業人員辦理離職及依規定資遣，如有損失
      勞保老年給付者，依其損失之投保年資，給予補償金，其
      性質與勞工保險之老年給付相同，故領取勞保補償金之從
      業人員，如再參加各該保險並請領老年給付時，即係重複
      領取同一給付，而應返還溢領之金額。本件被告對於84年
      間自榮工處領取勞保補償金計925,825元，復於91年10月
      間自勞工保險局領取老年給付1,276,369元一事既不爭執
      ，依上開說明意旨，被告係重複領取同一性質之給付，甚
      明。
（三）被告雖辯稱係遭勞工處以民營化為由，才同意書立切結書
      云云，然本件勞工處係對於因應公營事業轉為民營化型態
      而遭資遣或離職等裁減之人員，因資遣或離職而損失之年
      資加以彌補，遂依公營事業移轉民營條例第8條第5項之規
      定而訂定之補償辦法，對於被告等因應公營事業裁減人力
      轉為民營型態而離職或資遺之員工，預先發放補償金，被
      告既於84年間接受榮工處之資遣，而終止與榮工處間之僱
      傭關係，榮工處為一公營事業，對於旗下員工於公營事業
      移轉民營條例公佈施行後而離職或資遣者，依補償條例之
      規定，而將勞保年資受損之權益先行以補償金之方式給付
      被告，被告依補償辦法領取勞保補償金後，事後再依法參
      勞工保險並領取老年給付，自屬重複領取勞保補償金及老
      年給付，依補償辦法之規定，本應將補償金繳回，雙方僱
      傭關係於84年間業已終止，不論被告是基於何種考量而接
      受榮工處之資遣，雙方僱傭關係既已終止消滅，則榮工處
      迄今是否業已完成其民營化之經營模式，亦無解於雙方僱
      傭契約業因終止而消滅之狀態，榮工處係依補償辦法之規
      定，先行給付補償金予補償辦法實施期間去職之員工，復
      依補償辦法之規定，於被告再次加入勞工保險並重複領取
      老年給付時，請求繳回所領取之補償金，於法有據，被告
      上開辯詞，自非可取。
五、綜上所述，原告依補償辦法第5條第3項規定請求被告繳回先
    前所領取之勞保補償金925,825元，及自94年8月19日起至清
    償日止，按年息5%計算之利息，為有理由，應予准許。
六、兩造陳明願供擔保請為宣告假執行或免為假執行，經核均與
    規定相符，爰分別酌定相當之擔保金額准予宣告。
七、因本案事證已臻明確，兩造其餘主張陳述及所提之證據，均
    毋庸再予審酌，附此敘明。
八、訴訟費用負擔之依據：民事訴訟法第78條。
中　　華　　民　　國　　94　　年　　10　　月　　26　　日
                  民事第三庭    法  官  林靜芬
正本係照原本作成。
如對本判決上訴，須於判決送達後20日內向本院提出上訴狀。
中　　華　　民　　國　　94　　年　　10  　月　　26　　日
                                書記官
